臺灣板橋地方法院刑事判決　　　　　　　 96年度訴字第432號
公　訴　人　臺灣板橋地方法院檢察署檢察官
被　　　告　甲○○
　　　　　　　　　　另案於臺灣臺北監獄臺北分監執行中
上列被告因偽造文書等案件，經檢察官提起公訴（95年度偵字第
19977 號），經本院合議庭裁定改行簡式審判程序審理後，判決
如下：
    主  文
甲○○行使偽造私文書，足以生損害於公眾及他人，累犯，處有
期徒刑捌月。扣案於「臺北市政府警察局刑事警察大隊調查筆錄
」、「搜索扣押筆錄」、「扣押物品目錄表」、「毒品初步鑑驗
報告單」、「尿液檢體委驗單」、「臺灣板橋地方法院檢察署九
十五年一月十九日訊問筆錄」、「自願受搜索同意書」、「扣押
物品收據」、「臺北市政府警察局刑事警察大隊通知書」上偽造
「林政龍」之署名共計參拾枚、指印共計伍拾參枚，均沒收。
    事  實
一、甲○○前曾於民國八十二年間，因違反麻醉藥品管理條例案
    件，經臺灣高等法院以八十二年度上訴字第七四七八號判決
    ，判處應執行有期徒刑四年四月，於八十三年六月二十日經
    最高法院以八十三年度臺上字第五六Ｏ七號判決上訴駁回確
    定，於八十五年十二月三十一日假釋出監付保護管束，於假
    釋期間內，又違反麻醉藥品管理條例案件，經本院以八十六
    年度易字第七三Ｏ一號判決判處有期徒刑八月，於八十七年
    四月十三日經臺灣高等法院上訴駁回確定，並經臺灣板橋地
    法院檢察署撤銷假釋，接續執行殘刑二年四月又二十八日及
    上開有期徒刑八月，嗣於八十九年九月二日假釋出監付保護
    管束，復因施用毒品案件經本院以八十九年度毒聲字第六九
    七四號裁定送觀察、勒戒後，認無繼續施用毒品之傾向，於
    九十年三月二十日釋放出所，同年月二十六日執行完畢，並
    撤銷前開假釋，繼續執行殘刑有期徒刑九月又五日，於九十
    一年七月二十九日縮短刑期期滿執行完畢。竟仍不知悔改，
    於九十五年一月初某日，在臺北縣永和市○○路某處拾獲林
    政龍所有，於不詳時、地遺失（起訴書載為脫離本人持有）
    之國民身分證（舊版）一張，甲○○為避免警方之盤查，竟
    意圖為自己不法之所有及變造特種文書之犯意，將之侵占入
    己，並於拾獲二、三天後，在臺北縣永和市○○路○段七十
    八巷一弄三號家中，將上開身分證件，以換貼為甲○○本人
    照片之方式，變造林政龍之身分證，足以生損害於戶政機關
    對身分證製發管理之正確性及林政龍。嗣於九十五年一月十
    九日十六時許，因涉犯毒品危害防制條例罪（由本院另案審
    結），在臺北縣三峽鎮○○路四十二巷八號前，為警查獲後
    ，為掩飾身分以逃避刑責，即出示上開變造之林政龍身分證
    供警方查驗而行使之，足以生損害於林政龍、盤查員警及戶
    政機關對於身分證管理之正確性，並基於偽造署押及行使偽
    造私文書之犯意，於同日晚上十八時許，在臺北縣政府警察
    局刑事警察大隊，冒用「林政龍」名義應訊，並接續在「臺
    北市政府警察局刑事警察大隊調查筆錄」上之「受詢問人欄
    」上偽造「林政龍」之署名及指印各共三枚（一式共二份，
    惟一份騎縫處指印共四枚、另一份騎縫處指印共二枚）、「
    搜索扣押筆錄」上之「受搜索人簽名欄」及「受執行人簽名
    捺印欄」上偽造「林政龍」之署名及指印各共三枚，及騎縫
    處指印共六枚（一式共二份）、「扣押物品目錄表」上偽造
    「林政龍」之署名及指印各共二枚，騎縫處指印共二枚（一
    式共二份）、「毒品初步鑑驗報告單」上之「涉嫌人簽章欄
    」偽造「林政龍」之署名及指印各一枚（一式共二份）、「
    尿液檢體委驗單」上之「受檢者簽名欄」偽造「林政龍」之
    署名及指印各一枚，並在表示特定意思而屬私文書性質之「
    自願受搜索同意書」上之「同意受搜索人欄」偽造「林政龍
    」之署名及指印各一枚（一式二份）、「扣押物品收據」上
    偽造「林政龍」之署名及指印各一枚，騎縫處指印二枚（一
    式二份）、「臺北市政府警察局刑事警察大隊通知書」上之
    「被通知人姓名欄」偽造「林政龍」之署名三枚及指印二枚
    （一式二份），完成該等私文書之偽造，並於偽造上述私文
    書後，持以交付員警收執存卷而行使之，嗣於同日（同年月
    十九日）下午十一時二十一分移送臺灣板橋地方法院檢察署
    檢察官偵訊時，仍承上開同一偽造署押之犯意而接續在訊問
    筆錄上偽造林政龍之署名一枚，均足以生損害於林政龍及犯
    罪偵查機關偵查犯罪之正確性。嗣甲○○於檢察官諭知交保
    而釋放後，除將上開變造之林政龍身分證丟棄而滅失外，並
    於上開違反毒品危害防制條例案件未到庭應訊，經檢察官發
    布通緝而緝獲林政龍後，始經將甲○○指紋送鑑定而查知上
    情。
二、案經臺北市政府警察局刑事警察大隊報請臺灣板橋地方法院
    檢察署檢察官偵查起訴，甲○○於本院準備程序中就被訴事
    實為有罪之陳述，經告知甲○○簡式審判程序之旨，並聽取
    各當事人之意見後，本院裁定由受命法官獨任進行簡式審判
    程序。
    理    由
一、上揭犯罪事實，業據被告甲○○迭於偵訊、本院審理時自白
    不諱，與被害人林政龍於偵訊時陳述之情節互核相符，並有
    臺北市政府警察局刑事警察大隊調查筆錄、自願受搜索同意
    書、搜索扣押筆錄、扣押物品目錄表、扣押物品收據、毒品
    初步鑑驗報告單、臺北市政府警察局刑事警察大隊通知書各
    二份上之簽名及捺印、尿液檢體委驗單、臺灣板橋地方法院
    檢察署九十五年一月十九日訊問筆錄各一份上之簽名及捺印
    、內政部警政署刑事警察局刑紋字第０９５００８８３９４
    號鑑驗書一份附卷可稽，足認被告前揭自白與事實相符，堪
    予採信。本案事證明確，被告犯行已堪認定，自應依法論科
    。
二、查被告行為後，刑法部分條文業於九十四年二月二日經總統
    以華總一義字第０九四０００一四九０一號令修正公布，並
    自九十五年七月一日起生效施行（下稱現行刑法）；復參酌
    最高法院九十五年五月二十三日第八次刑事庭會議決議意旨
    ，現行刑法第二條第一項之規定，係規範行為後法律變更所
    生新舊法律比較適用之準據法，於現行刑法施行後，應適用
    現行刑法第二條第一項之規定，為「從舊從輕」之比較；又
    比較時應就罪刑有關之共犯、未遂犯、想像競合犯、牽連犯
    、連續犯、結合犯，以及累犯加重、自首減輕暨其他法定加
    減原因（如身分加減）與加減例等一切情形，綜其全部罪刑
    之結果而為比較。茲就本案所涉法律修正比較適用結果分敘
    如下：被告行為時之刑法五十五條後段規定：「犯一罪而其
    方法或結果之行為犯他罪名，從一重處斷。」惟現行刑法已
    刪除前開關於牽連犯之規定，此刪除雖非犯罪構成要件之變
    更，但顯已影響行為人刑罰之法律效果，自屬法律有變更，
    而現行刑法既無牽連犯得論以裁判上一罪之情形，則被告所
    犯之數罪，應按其具體情形而可能論以數罪併罰，是比較修
    正前、後刑法之規定，以適用被告行為時之刑法論以牽連犯
    之規定，較有利於被告。新修正刑法第四十七條規定：「受
    徒刑之執行完畢，或一部之執行而赦免後，五年以內故意再
    犯有期徒刑以上之罪者，為累犯，加重本刑至二分之一。第
    九十八條第二項關於因強制工作而免其刑之執行者，於受強
    制工作處分之執行完畢或一部之執行而免除後，五年以內故
    意再犯有期徒刑以上之罪者，以累犯論。」其修正前係規定
    ：「受有期徒刑之執行完畢，或受無期徒刑或有期徒刑一部
    之執行而赦免後，五年以內再犯有期徒刑以上之罪者，為累
    犯，加重本刑至二分之一。」茲本件被告不論依該條修正前
    後規定，均構成累犯，故此修正對被告而言，並無有利或不
    利之別。綜上，經整體比較全部罪刑之結果，以九十五年七
    月一日生效施行前之刑法規定，較有利於被告，是依現行刑
    法第二條第一項前段規定，自應一體適用被告行為時之法律
    即修正前之刑法規定，合先敘明。次按人民被逮捕拘禁時，
    執行機關應即將逮捕拘禁之原因，以書面告知本人及其本人
    指定之親友，提審法第二條第一項定有明文，而自願搜索同
    意書，係被搜索人所簽名表示同意搜索之意之文書，自屬私
    文書。至「臺北市政府警察局刑事警察大隊通知書」，從其
    形式上觀察，足以表示簽名人已知悉其受逮捕之原因及決定
    要否通知親友之意旨，並足為簽名人出具收受該逮捕通知之
    證明（最高法院九十三年度台上字第一一八七號、九十三年
    度台上字第一四五四號、九十年度台上字第六Ｏ五七號判決
    參照），是此項經被逮捕人簽名而造具之逮捕通知，乃具文
    書之外觀，承載一定之意思表示（尤以第二份通知被逮捕人
    之親友，乃表示要否通知親友及通知何人），並足為簽名人
    表示意思之證明（在逮捕通知書上簽名是屬收受該通知之証
    明），自具有私文書之性質。而在「扣押物品收據」文件上
    偽造林政龍之署押及捺印，依其內容均足以表示其係以「林
    政龍」名義出證明警察扣押物品內容之用意，自屬刑法第二
    百十條所稱之私文書；雖該上開等私文書係警察機關事先印
    製，然此不過為便利之措施，被告明知其內容，自可決定是
    否簽署，既仍執意冒名應訊而在其上偽造署押，該等事先印
    就之內容即為被告採為自己之一定意思表示而為私文書，而
    其決意偽造並行使。至司法警察（官）及檢察官於詢問犯罪
    嫌疑人時所製作之詢問筆錄或偵訊筆錄，係記載對於犯罪嫌
    疑人之詢問及其陳述，其內容當然含有受詢問人之意思表示
    ，因該筆錄為公務員職務上所製作之文書，故為公文書之一
    種。受詢問人雖亦在筆錄之末簽名、蓋章或按指印，以擔保
    該筆錄之憑信性，但不能因此即認為該筆錄係受詢問人所製
    作，而變更其公文書之性質。故「臺北市政府警察局刑事警
    察　大隊調查筆錄」、「搜索扣押筆錄」、「扣押物品目錄
    表」、「毒品初步鑑驗報告單」、「尿液檢體委驗單」、「
    臺灣板橋地方法院檢察署九十五年一月十九日訊問筆錄」，
    仍屬公務員職務上所製作之公文書，非犯罪嫌疑人所製作之
    私文書。又犯罪嫌疑人冒名應訊並偽造署押，雖先後在警詢
    及偵查筆錄均有偽造行為，惟其仍屬單一犯意接續多次行為
    ，侵害一個法益，應為接續犯，顯屬單純一罪，而非連續犯
    （最高法院八十四年度臺非字第十號刑事判決參照）。核被
    告侵占林政龍遺失之身分證，所為係犯刑法第三百三十七條
    之侵占遺失物罪；被告將「林政龍」之身分證換貼上自己照
    片，再由被告持以向盤查員警行使之所為，係犯刑法第二百
    十六條、第二百十二條之行使變造特種文書罪。被告在「臺
    北市政府警察局刑事警察大隊調查筆錄」（一式兩份）、「
    搜索扣押筆錄」（一式兩份）、「扣押物品目錄表」（一式
    兩份）、「毒品初步鑑驗報告單」（一式兩份）、「尿液檢
    體委驗單」、「臺灣板橋地方法院檢察署九十五年一月十九
    日訊問筆錄」等文件上偽造林政龍之簽名及指印所為，則均
    係犯刑法第二百十七條之偽造署押罪。被告於「自願受搜索
    同意書」（一式兩份）、「扣押物品收據」（一式兩份）、
    「臺北市政府警察局刑事警察大隊通知書」（一式兩份）等
    文件上偽造林政龍之簽名及指印，以表示由該「林政龍」本
    人收受該等通知書之證明，所為係犯刑法第二百十六條、第
    二百十條之行使偽造私文書罪。被告變造特種文書之低度行
    為，應為行使變造特種文書之高度行為所吸收，而被告基於
    單一決意，於上開所示各私文書內之偽造署押，屬上開偽造
    私文書之階段行為，而偽造私文書之低度行為，為行使之高
    度行為所吸收，均不另論罪。被告在文件上偽造林政龍之簽
    名及指印，係利用同一接受檢警人員調查之機會，本於單一
    犯意，以單一構成要件之數個舉動接續實施而侵害同一法益
    ，為接續犯，應僅論以一個偽造署押罪。被告同時或接續行
    使六份偽造私文書之行為，被害法益同一，應屬單純一罪，
    故僅論以一個行使偽造私文書罪。又被告所犯前開侵占遺失
    物罪、行使變造特種文書罪、行使偽造私文書罪及偽造署押
    罪，彼此間具有方法、目的之牽連關係，屬牽連犯，應依修
    正前刑法第五十五條規定，從一重論以行使偽造私文書罪。
    起訴書雖未記載被告於「尿液檢體委驗單」偽造署押犯行，
    惟此部分與業經起訴並論罪部分有接續犯之一罪關係，業經
    論述如前，本院自應併予審論；又起訴書認被告在「自願受
    搜索同意書」（一式兩份）、「扣押物品收據」（一式兩份
    ）、「臺北市政府警察局刑事警察大隊通知書」（一式兩份
    ）等文件上偽造林政龍之簽名及指印，係成立刑法第二百十
    七條之偽造署押罪嫌，應有誤會，亦已論述如前，惟起訴事
    實同一，爰變更起訴法條，均併予敘明。末查被告曾於八十
    二年間，因違反麻醉藥品管理條例案件，經臺灣高等法院以
    八十二年度上訴字第七四七八號判決，判處應執行有期徒刑
    四年四月，於八十三年六月二十日經最高法院以八十三年度
    臺上字第五六Ｏ七號判決上訴駁回確定，於八十五年十二月
    三十一日假釋出監付保護管束，於假釋期間內，又違反麻醉
    藥品管理條例案件，經本院以八十六年度易字第七三Ｏ一號
    判決判處有期徒刑八月，於八十七年四月十三日經臺灣高等
    法院上訴駁回確定，並經臺灣板橋地法院檢察署撤銷假釋，
    接續執行殘刑二年四月又二十八日及上開有期徒刑八月，嗣
    於八十九年九月二日假釋出監付保護管束，復因施用毒品案
    件經本院以八十九年度毒聲字第六九七四號裁定送觀察、勒
    戒後，認無繼續施用毒品之傾向，於九十年三月二十日釋放
    出所，同年月二十六日執行完畢，並撤銷前開假釋，繼續執
    行殘刑有期徒刑九月又五日，於九十一年七月二十九日縮短
    刑期期滿執行完畢，有臺灣高等法院被告前案紀錄表一份在
    卷可參，其於有期徒刑執行完畢後，五年以內再犯本件有期
    徒刑以上之罪，為累犯，應依修正前刑法第四十七條第一項
    規定，加重其刑。爰審酌被告前有多項前科，顯示素行不佳
    ，竟心存僥倖，備妥變造證件，於經警查獲後，即冒用「林
    政龍」名義應訊，復否認吸毒犯行，冀圖脫免刑責，既使無
    辜被害人受累遭到通緝，人身自由及名譽均因而嚴重受損，
    戕害司法公信力，更無謂增加司法機關偵查犯罪之耗費及困
    難，其行為惡性不輕，應予非難，兼衡其到案後自知事證明
    確，未多為無謂辯解而坦承犯行之態度等一切情狀，量處如
    主文所示之刑，以示懲儆。
三、被告於「臺北市政府警察局刑事警察大隊調查筆錄」上之「
    受詢問人欄」上偽造「林政龍」之署名及指印各共三枚（一
    式共二份，惟一份騎縫處指印共四枚、另一份騎縫處　指印
    共二枚）、「搜索扣押筆錄」上之「受搜索人簽名欄」及「
    受執行人簽名捺印欄」上偽造「林政龍」之署名及指印各共
    三枚，及騎縫處指印共六枚（一式共二份）、「扣押物品目
    錄表」上偽造「林政龍」之署名及指印各共二枚，騎縫處指
    印共二枚（一式共二份）、「毒品初步鑑驗報告單」上之「
    涉嫌人簽章欄」偽造「林政龍」之署名及指印各一枚（一式
    共二份）、「尿液檢體委驗單」上之「受檢者簽名欄」偽造
    「林政龍」之署名及指印各一枚、「臺灣板橋地方法院檢察
    署九十五年一月十九日訊問筆錄」上偽造林政龍之署名一枚
    ，均係偽造之署押（共計簽名二十枚、指印四十一枚），不
    問屬於犯人與否，均應依刑法第二百十九條之規定宣告沒收
    。至「自願受搜索同意書」、「扣押物品收據」、「臺北市
    政府警察局刑事警察大隊通知書」等之私文書，雖係被告供
    犯罪所用之物，然業經被告行使而交予臺北市政府警察
    　局刑事警察大隊存查而非屬被告所有，當無從併予宣告沒
    收，惟「自願受搜索同意書」上之「同意受搜索人欄」偽造
    「林政龍」之署名及指印各一枚（一式二份）、「扣押物品
    收據」上偽造「林政龍」之署名及指印各一枚，騎縫處指印
    二枚（一式二份）、「臺北市政府警察局刑事警察大隊通知
    書」上之「被通知人姓名欄」偽造「林政龍」之署名三枚及
    指印二枚（一式二份），均係偽造之署押（共計簽名十枚、
    捺印十二枚），仍均應依刑法第二百十九條之規定宣告沒收
    。又被告變造之林政雄身分證，業已丟棄而滅失，業據被告
    供述在卷，其上被告換貼之照片當亦一併滅失不存，爰不為
    沒收之諭知，附此敘明。
據上論斷，應依刑事訴訟法273 條之1 第1 項、第299 條第1 項
前段、第300 條，刑法2 條第1 項前段、第212 條、第210 條、
第216 條、第217 條、第219 條、修正前刑法第47條第1 項、修
正前第55條後段，判決如主文。
本案經檢察官靳開聖到庭執行職務。
中　　華　　民　　國　　96　　年　　3 　　月　　28　　日
                    刑事第八庭?法　官  王偉光
以上正本證明與原本無異
如不服本判決應於送達後10日內向本院提出上訴狀
                                書記官　陳怡君
中　　華　　民　　國　　96　　年　　3 　　月　　29　　日
附錄本案論罪科刑法條全文：
中華民國刑法第210條
（偽造變造私文書罪）
偽造、變造私文書，足以生損害於公眾或他人者，處5 年以下有
期徒刑。
中華民國刑法第212條
（偽造變造特種文書罪）
偽造、變造護照、旅券、免許證、特許證及關於品行、能力服務
或其他相類之證書、介紹書，足以生損害於公眾或他人者，處1
年以下有期徒刑、拘役或3 百元以下罰金。
中華民國刑法第216條
（行使偽造變造或登載不實之文書罪）
行使第210 條至第215 條之文書者，依偽造、變造文書或登載不
實事項或使登載不實事項之規定處斷。
中華民國刑法第217條
（偽造盜用印章印文或署押罪）
偽造印章、印文或署押，足以生損害於公眾或他人者，處3 年以
下有期徒刑。
盜用印章、印文或署押，足以生損害於公眾或他人者，亦同。
